【裁判字號】    94,勞訴,40
【裁判日期】    950505
【裁判案由】    給付退休金等
【裁判全文】
臺灣士林地方法院民事判決              94年度勞訴字第40號
原      告  丙○○
訴訟代理人  甲○○
被      告  光華巴士股份有限公司
                      統一編號.
法定代理人  乙○○
訴訟代理人  陳中柱律師
上列當事人間給付退休金等事件，本院於民國95年4月26日言詞
辯論終結，判決如下：
    主  文
被告應給付原告新台幣壹佰陸拾伍萬壹仟肆佰玖拾壹元，及自民
國九十四年六月一日起至清償日止，按年息百分之五計算之利息
。
原告其餘之訴駁回。
訴訟費用由被告負擔十分之九，餘由原告負擔。
本判決於原告以新台幣伍拾伍萬零肆佰玖拾柒元為被告供擔保後
，得假執行。被告如以新台幣壹佰陸拾伍萬壹仟肆佰玖拾壹元為
原告預供擔保，或將前開金額提存後，得免予假執行。
原告其餘假執行之聲請駁回。
    事實及理由
一、原告主張：
（一）原告自民國74年5 月28日起受僱被告公司擔任駕駛員，嗣
      於92年9 月遭遇職業災害，經住院治療仍無法完全康復，
      須長期復健治療，但基於勞資雙方情誼，原告願從事簡便
      之工作，遂於94年4 月復職，惟被告於原告職業災害醫療
      期間，並未依勞動基準法規定給付工資補償，亦未協調新
      工作之薪資，令原告甚感灰心，而於94年3 月申請退休，
      並於94年5 月1 日生效，惟被告亦未給付退休金。
（二）原告92年9 月24日遭遇職業災害成殘，被告應依勞動基準
      法第59條第2 款之規定，按原領工資數額予以補償，原告
      於92年8 月之原領薪資為46,493元，計算平均工資每日1,
      549.76元，而原告職業災害醫療期間為92年9 月28日至94
      年3 月31日（共計551 日），故被告應補償原告之工資為
      857,017 元，扣除被告於此期間給付原告之薪資52,480元
      、代原告繳納之勞保、健保費用10,930元、及原告向勞工
      保險局領得之保險給付464,110 元，被告仍應給付原告32
      9,497 元之職業災害補償金。
（三）又原告自74年5 月28日任職至94年4 月30日退休止，於被
      告公司服務年資共19年337 日，被告應給付原告35個基數
      之退休金，而原告核准退休前6 個月之月平均薪資為43,
      233 元，故被告總計應給付原告1,513,155 元之退休金。
（四）原告並聲明：
    １、被告應給付原告1,842,652 元，及自94年6 月1 日起至
        清償日止，按年息百分之5計算之利息。
    ２、原告願供擔保請准宣告假執行。
二、被告則以：
（一）原告係39年3 月31日出生，自74年5 月28日起94年4 月30
      日止，在被告公司任職，94年5 月1 日退休，工作年資為
      19年11月2 日。原告因於92年9 月24日在被告公司東湖站
      內不慎摔倒，造成頭部外傷及頸椎損傷，自92年9 月25日
      起至94年3 月31日止請職業傷害病假，並於94年4 月1 日
      復職，原告因傷無法再擔任駕駛職務，復職後調任被告公
      司洲美站站務工。
（二）有關原告請求職業災害補償部分，依勞工保險條例第36條
      規定，係以被保險人平均月投保薪資計算，原告之日投保
      薪資為1,347.2 元，其自92年9 月28日迄94年3 月31日共
      551 日不能工作，其應領之職業傷害補償金為742,307 元
      ，除被告於此期間給付原告之薪資52,480元、代原告墊付
      之勞保、健保費用10,930元、及原告向勞工保險局領得之
      保險給付469,499 元，被告應給付原告之職業災害補償金
      應為209,398 元。
（三）另關於退休金之計算，原告所提出92年1 月至同年9 月之
      專業貼補薪資，實為專案貼補薪資之恩惠性給與，且不固
      定，屬勞動基準法施行細則第10條第9 款之差旅津貼，應
      屬非經常性之給與，不應計入工資。如認該專案貼補薪資
      應視為工資，則原告94年5 月1 日退休，計算事由發生當
      日前6 個月內所得工資，應以原告實際在被告公司工作期
      間之薪資，始為合理，即原告退休前94年4 月1 日至94年
      4 月30日，及原告受職業傷害前，即自92年4 月1 日至92
      年9 月24日期間之薪資計算，始為合理，是以原告之月平
      均工資經計算應為38,010元，其應領退休金金額為1,330,
      350 元。
（四）被告並聲明：
    １、駁回原告之訴及假執行之聲請。
    ２、如受不利判決，願供擔保請准宣告免假執行。
三、原告主張其係39年3 月31日出生，自74年5 月28日起94年4
    月30日止，受僱被告公司，工作年資為19年11月2 日。且原
    告曾於92年9 月24日因受職業災害而致傷害，而於92年9 月
    25日起至94年3 月31日期間請公傷病假，並於94年4 月1 日
    復職，且於94年5 月1 日退休等情，業據原告提出勞工保險
    職業傷病住院申請書、台北市政府消防局救災救護勤務指揮
    中心服務紀錄表、簽呈、調任通知單、任免通知單、診斷證
    明書、薪資單為證，且為被告所不爭執，故原告此部分之主
    張，應堪認為真正。
四、原告主張被告未依勞動基準法第59條第2 款之規定，在其因
    職業災害醫療不能工作時，補償其原領工資等情，為被告所
    不否認，惟被告就原告主張之補償金額仍有爭執，經查：
（一）按「勞工在醫療中不能工作時，雇主應按其原領工資數額
      予以補償。」勞動基準法第59條第2 款前段定有明文，又
      「本法第五十九條第二款所稱原領工資，係指該勞工遭遇
      職業災害前一日正常工作時間所得之工資。其為計月者，
      以遭遇職業災害前最近一個月正常工作時間所得之工資除
      以三十所得之金額，為其一日之工資。」、「雇主依本法
      第五十九條第二款補償勞工之工資，應於發給工資之日給
      與。」，勞動基準法施行細則第31條第1 項、第30條均有
      明文。
（二）原告於92年9 月24日遭受職業災害前最近一月為92年8 月
      ，該月原告所領薪資為46,493元，有薪資單、專案貼補薪
      資單為證，被告雖爭執其中14,693元專案貼補薪資為勞動
      基準法施行細則第10條第9 款之差旅津貼，非屬經常性之
      給與，不應計入工資，惟依原告所提92年1 月至9 月之專
      案貼補薪資單以觀，其上並未註明係屬差旅費，且其每月
      金額雖不相同，然均在9,000 元至15,000元之間，如僅是
      非經常性之差旅費，當有出差期日及路程明細，且金額不
      至如此之多，故縱認此項貼補薪資含差旅費性質，亦難謂
      其不具經常性，且其應為原告日常提供勞務之對價，而屬
      工資，被告辯稱不應計入工資計算，為無可採。
（三）本件原告之原領工資，依前開說明每日應為1,550 元（46
      493/30=1550 ，元以下四捨五入），原告主張自92年9 月
      28日至94年3 月31日（共計551 日）為職業災害醫療期間
      ，不能工作，既為被告所是認，則被告於此期間應補償原
      告之工資總額應為854,050 元（1550x551=854050）， 惟
      扣除兩造不爭執之已付工資52,480元、勞保、健保費墊款
      10,930元、及原告向勞工保險局領得之保險給付469,499
      元，被告應再支付原告工資補償321,141 元（000000-000
      00-00000-000099=321141），故原告請求工資補償於321,
      141 元之範圍內，為有理由，逾此數額之請求，尚屬無據
      ，不應准許。
五、原告主張其工作15年以上，年滿55歲，得請求退休之事實，
    為被告所是認，惟被告否認原告有關退休金之計算方式，經
    查：
（一）按勞工工作十五年以上，年滿五十五歲者，得自請退休；
      其退休金給付標準為按工作年資，每滿一年給二個基數，
      超過十五年之工作年資，每滿一年給與一個基數，未滿半
      年者以半年計，滿半年者以一年計；退休金基數之標準，
      係指核准退休時一個月平均工資；平均工資則係計算事由
      發生之當日前六個月內所得工資總額，除以該期間之總日
      數所得之金額。勞動基準法第53條第1 款、第55條第1 項
      第1 款、第2 項、第2 條第4 款分別明定。又雇主應給付
      之勞工退休金應自勞工退休之日起三十日內給付之。同法
      施行細則第29條第1項亦有明文。
（二）本件原告係於94年5 月1 日退休，故計算平均工資，原應
      以94年5 月1 日前6 月工資總額，除以該期間之總日數，
      惟依勞動基準法施行細則第2 條第2 款規定，計算平均工
      資，勞工因職業災害尚在醫療中者，該醫療期間之工資及
      日數不列入計算。查本件原告退休前1 月即94年4 月工資
      為22 ,158 元，有薪資單可憑，其餘93年11月1 日至94年
      3 月31日共5 月期間，原告均因93年9 月24日所受職業災
      害，仍在醫療期間未能工作，故依前開規定，計算平均工
      資自應扣除該期間之工資及日數，而以93年9 月24日受傷
      前5 月之薪資據以計算，方屬有據。依原告薪資單及專案
      賠償薪資單計算：92年9 月1 日至92年9 月24日工資為33
      ,628 元 、92年8 月1 日至92年8 月31日工資為46,493元
      、92年7 月1 日至92年7 月31日40,742元、92年6 月1 日
      至92年6 月30工資40,512元、92年5 月1 日至92年5 月31
      日工資為39,346元、92年4 月25日至92年4 月30日工資為
      8,923 元（44613/30x6=8 923，元以下四捨五入），故原
      告退休前6 月工資總額為231,802 元（22158+33628+4649
      3+40742+40512+39346+89 23=231802），而此工作期間之
      總日數為183 日，故原告之日平均工資為1,267 元（2318
      02/183=1267 ，元以下四捨五入），月平均工資則為38,
      010 元（1267x30=38010）。
（三）原告工作年資自74年5 月28日起94年4 月30日止，共計19
      年11月2 日，依勞動基準法第55條規定計算，雇主應給予
      35個基數之退休金，故被告應給予原告之退休金金額為1,
      330,350 元（38010x35 =0000000）， 故原告請求退休金
      於1,330,350 元之範圍內，為有理由，逾此部分之請求，
      則屬無據，未能准許。
六、綜上所述，原告依勞動基準法第59條第2 款前段及同法第55
    條規定請求工資補償及退休金，於1,651,491 元（321141+0
    000000=0000000）及自原告退休之94年5 月1 日30日後之94
    年6 月1 日起至清償日止，按年息百分之5 計算之利息範圍
    內，為有理由，應予准許，逾此範圍之請求，則屬無據，應
    予駁回。
七、兩造陳明願供擔保，聲請宣告假執行或免為假執行，經核原
    告勝訴部分，合於法律規定，爰分別酌定相當之擔保金額宣
    告之；原告其餘假執行之聲請，因訴之駁回而失所依據，不
    予准許。
八、因本案事證已臻明確，兩造其餘主張陳述及所提之證據，經
    審酌後於判決結果無影響，無庸詳予論述，附此敘明。
九  據上論斷：原告之訴為一部有理由，一部無理由，並依民事
    訴訟法第79條、第390 條第2 項、第392 條，判決如主文。
中    華    民    國    95    年    5     月    5     日
                  民事第一庭  法  官  劉穎怡
以上正本證明與原本無異。
如對本判決上訴須於判決送達後20日內向本院提出上訴狀。
中    華    民    國    95    年    5     月    9     日
                              書記官  陳玉敏


司法院資訊處製作；財團法人民間司法改革基金會備份。
